【裁判字號】    95,訴,66
【裁判日期】    950810
【裁判案由】    毒品危害防制條例
【裁判全文】
臺灣彰化地方法院刑事判決                95年度訴字第66號
公  訴  人  臺灣彰化地方法院檢察署檢察官
被      告  丁○○
                      弄4號
                    （現另案在臺灣臺中監獄執行中）
選任辯護人  葉玲秀  律師
上列被告因違反毒品危害防制條例案件，經檢察官提起公訴（九
十四年度偵字第九０七五號、九十四年度偵字第九九二０號），
本院判決如下：
    主  文
丁○○連續販賣第一級毒品，處無期徒刑，褫奪公權終身。扣案
如附表壹所示之第一級毒品海洛因均沒收銷燬之、扣案如附表貳
所示之物均沒收之、因販賣毒品所得如附表所示之財物沒收之
，如全部或一部不能沒收時，以其財產抵償之。
    犯罪事實
一、丁○○前曾有違反麻醉藥品管理條例前科，又於民國八十六
    年八月七日，再因違反麻醉藥品管理條例案件，經臺灣高等
    法院臺中分院判處有期徒刑七月確定，並於八十七年十二月
    六日因縮刑期滿執行完畢（不構成累犯），復因施用第一、
    二級毒品案件，經本院以九十三年度毒聲字第七號裁定送觀
    察、勒戒，後經臺灣高等法院臺中分院以九十三年度毒抗字
    第一一四號裁定抗告駁回，嗣經送觀察、勒戒後，因評定認
    有繼續施用毒品之傾向，再經本院以九十三年度毒聲字第五
    七八號裁定，令入戒治處所施以強制戒治（其期間為六個月
    以上，至無繼續強制戒治之必要為止，但最長不得逾一年）
    ，後經評估認已無繼續強制戒治之必要，而於九十四年三月
    二十二日執行完畢釋放出所，並由臺灣彰化地方法院檢察署
    檢察官於九十四年四月二十日以九十四年度戒毒偵字第一三
    一、一三二號案件為不起訴之處分確定。詎仍不知警惕，其
    明知海洛因及甲基安非他命業經毒品危害防制條例分別列為
    第一、二級毒品管制，依法係不得販賣及持有，丁○○為圖
    謀厚利，竟基於販賣第一級毒品海洛因與第二級毒品甲基安
    非他命之概括犯意，先於某不詳時間、地點，向不詳姓名、
    年籍、住居所之成年人購入第一級毒品海洛因（重量不詳）
    及第二級毒品甲基安非他命（重量亦不詳）後，由丁○○以
    高於進價之價格，利用門號0000000000號、00
    00000000號行動電話作為販賣毒品之聯絡工具，先
    後為下列行為：
（一）自九十四年七月初某日起至九十四年八月十七日止，由甲○○（所涉販賣毒品案件，業經本院另案審結）以其所使
      用0000000000號行動電話撥打丁○○所持用之
      0000000000號行動電話，而與丁○○聯絡購買
      第一級毒品海洛因與第二級毒品甲基安非他命之事宜，嗣
      雙方於電話中約妥交易時間及地點後，再由甲○○分別至
      彰化縣田中鎮○○路○段五四六巷四十一弄四號三樓丁○○住處（計有二次）及彰化縣田中鎮○○路紅龍釣蝦場外
      （計有二次），並由丁○○出面販賣交付毒品予甲○○合
      計共四次，其中有一次係以新臺幣（下同）二千元之價格
      向丁○○購買第一級毒品海洛因一包；另有一次係以二千
      元之價格向丁○○購買第二級毒品甲基安非他命一包；又
      有一次係同時向丁○○各以一千元之代價購買第一級毒品
      海洛因一包、第二級毒品甲基安非他命一包；最後一次則
      係以二千元之價格購買第一級毒品海洛因一包。
（二）於九十四年七月十四日晚間八時十五分，由丙○○（所涉
      施用毒品案件，業經本院另案審結）使用其所持用之00
      00000000號行動電話撥打丁○○之000000
      0000號行動電話，而與丁○○聯絡購買第二級毒品甲
      基安非他命之事宜，嗣雙方於電話中約妥交易時間及地點
      後，再至丁○○上開住處，由丁○○出面，以每包一千元
      之價格，並以一手交錢，一手交貨之方式，販賣第二級毒
      品甲基安非他命予丙○○一次。
（三）於九十四年十月二十四日下午三時許及九十四年十一月六
      日下午一時許，由乙○○以其所使用000000000
      0號行動電話撥打丁○○所使用0000000000號
      行動電話，而與丁○○聯絡購買第二級毒品甲基安非他命
      之事宜，嗣雙方於電話中約妥交易時間及地點後，再至丁○○上開住處三樓房間內，由丁○○出面，以每包三千元
      、五百元之價格，並以一手交錢，一手交貨之方式，販賣
      第二級毒品甲基安非他命予乙○○二次。
（四）嗣於九十四年十一月十日下午七時四十五分許，經警持本
      院所核發之搜索票前往彰化縣田中鎮○○里○○路○段五
      四六巷八十五弄四十二號丁○○住處執行搜索時，當場扣
      得屬其所有之第一級毒品海洛因十包（驗餘合計淨重一八
      點二八公克、空包裝重三點七六公克，純度百分之一五點
      九六，純質淨重二點九二公克）、四方型紙盒一個、ＯＫ
      ＷＡＰ廠牌行動電話一支（門號為0000000000
      號）、ＺＴＥ廠牌行動電話一支（門號為0000000
      000號），及非屬其所有之塑膠鏟管二支、塑膠夾鏈袋
      二個等物，並在彰化縣田中鎮○○路○段五四六巷八十五
      弄三十六號三樓樓頂拘提正在躲藏的丁○○到案。
二、案經彰化縣警察局移送臺灣彰化地方法院檢察署檢察官偵查
    起訴。
    理  由
壹：有關於證據能力部分：
一、按被告以外之人（包括證人、鑑定人、告訴人、被害人及共
    同被告等）於檢察事務官、司法警察官或司法警察調查中所
    為之陳述，與審判中不符時，其先前之陳述具有較可信之特
    別情況，且為證明犯罪事實存否所必要者，得為證據，刑事
    訴訟法第一百五十九條之二定有明文。所謂「前後陳述不符
    」之要件，應就前後階段之陳述進行整體判斷，以決定其間
    是否具有實質性差異，惟無須針對全部陳述作比較，陳述之
    一部分有不符，亦屬之。而所謂「具有較可信之特別情況」
    之情形，亦應就前後陳述時之各種外部情況進行比較，以資
    決定何者外部情況具有可信性。若陳述係在特別可信之情況
    下所為，則虛偽陳述之危險性即不高，雖係審判外陳述，或
    未經被告為反對詰問、對質，仍得承認其有證據能力。所稱
    「外部情況」之認定，例示如下：
    1.時間之間隔：陳述人先前陳述是在記憶猶新的情況下直接
      作成，一般與事實較相近，事後即可能因記憶減弱或變化
      ，致有不清晰或陳述不符之現象發生。
    2.有意識的迴避：由於先前陳述時被告未在場，是陳述人直
      接面對詢問警員所為陳述較為坦然；事後可能因陳述人對
      被告有所顧忌或同情，因而在被告面前較不願陳述不利被
      告之事實。
    3.受外力干擾：陳述人單獨面對檢察事務官或司法警察（官
      ）所為之陳述，程度上較少會受到來自被告方面強暴、脅
      迫、詐欺、利誘或收買等外力之影響，其陳述較趨於真實
      。若被告在庭或有其他成員參與旁聽時，陳述人可能會本
      能的作出迴避對被告不利之證述，或因不想生事招惹麻煩
      乃虛構事實或進而否認以前之供述而為陳述。
    4.事後串謀：證人對警察描述其所親身經歷之情形，因較無
      時間或動機去編造事實，客觀上亦較難認與被告間有勾串
      情事，其陳述具有較可信性。但事後因特殊關係，雙方可
      能因串謀、請託而統一口徑；或事後情況變化，兩者從原
      先敵對關係變成現在友好關係，抑或業已由中取得利益等
      情形，其陳述即易偏離事實而較不可信。
    5.警詢或檢察事務官偵查時，有無辯護人、代理人或親友在
      場：如有上開親誼之人在場，自可期待證人為自由從容之
      陳述，其證言之可信度自較高。
    6.警詢或檢察事務官所作之偵查筆錄記載是否完整：如上開
      筆錄對於犯罪之構成要件、犯罪態樣、加重減輕事由或起
      訴合法要件等事實或情況，均翔實記載完整，自可推定證
      人之陳述，與事實較為相近，而可信為真實。法院應斟酌
      上列因素綜合判斷，亦應細究陳述人之問答態度、表情與
      舉動之變化，此一要件係屬訴訟法事實之證明，以自由證
      明為已足，且應由主張此項證據之人證明。惟此僅係確定
      上開陳述有無證據能力而已，至該證據具有證據能力後，
      其證據力之強弱問題（指證明力），仍待法院綜合全辯論
      意旨及調查證據所得，依法認定之。
    本件證人丙○○於警詢中及本院審理時之證述，雖有前後陳
    述不符之情形，本院審酌其先後二次於警訊中之證述距案發
    日較近，當時記憶自較深刻，可立即反應所知，不致因時隔
    日久而遺忘案情；且較無來自被告或其他成員同庭在場之壓
    力而出於虛偽不實之指證，或事後串謀而故為迴護被告之機
    會，揆諸上開說明，證人丙○○於警詢中所為之陳述，客觀
    上應具有較可信之特別情況，且亦為證明犯罪事實存否所必
    要，依上揭規定，其於警詢中之證言自得為證據，而有證據
    能力。
二、另按刑事訴訟法第一百五十九條之一規定：被告以外之人於
    審判外向法官所為之陳述，得為證據。被告以外之人於偵查
    中向檢察官所為之陳述，除顯有不可信之情況者外，得為證
    據。本件證人丙○○於檢察官偵訊中及本院審理時之供述，
    雖亦有前後陳述不符之情形，本院審酌其於檢察官偵訊中係
    經有具結結文，衡情自必小心謹慎以免觸犯偽證罪，且證人
    丙○○於本院審理時亦未提出、主張任何可供證明其於檢察
    官偵訊時所為之陳述，究有如何之「顯有不可信之情況」以
    供本院得以及時調查等情，足認證人丙○○於檢察官偵訊中
    所言並無「顯有不可信之情況」存在，從而證人丙○○於檢
    察官偵訊中所為之證詞，自得為證據，而有證據能力。
三、再按有事實足認被告或犯罪嫌疑人有最輕本刑為三年以上有
    期徒刑之罪嫌，並危害國家安全或社會秩序情節重大，而有
    相當理由可信其通訊內容與本案有關，且不能或難以其他方
    法蒐集或調查證據者，得發通訊監察書。通訊監察書，偵查
    中由檢察官依司法警察機關聲請或依職權核發，審判中由法
    官依職權核發。又除法律另有規定外，實施刑事訴訟程序之
    公務員因違背法定程序取得之證據，其有無證據能力之認定
    ，應審酌人權保障及公共利益之均衡維護。通訊保障及監察
    法第五條第一項第一款、第二項、刑事訴訟法第一百五十八
    條之四分別定有明文。本件關於被告丁○○所使用之000
    0000000號及0000000000號電話之監聽錄
    音，為經臺灣彰化地方法院檢察署核准在案，有詳載聲監案
    號、案由、監察電話及對象及譯文人等之臺灣彰化地方法院
    檢察署通訊監察書及譯文紀錄等附卷可參，係依法所為之監
    聽；況審酌電話監聽侵害被告權益之種類及輕重、對於被告
    訴訟上防禦不利益之程度、犯罪所生之危害或實害等情形，
    兼顧人權保障及公共利益之均衡維護，亦認本件此部分電話
    監聽合於比例原則，是應具有證據能力。
四、末按非法販賣海洛因等毒品之交易型態，有所謂「大盤」、
    「中盤」或「小盤」之分。其中「大盤」或「中盤」者，倘
    時機掌握得宜，或可查獲電子秤、帳冊、分裝袋等販賣工具
    ，且因購買者眾，一旦事發，必有多數知情或買受人等可為
    證人。然在「小盤」與偶發之零星交易，因係一手交錢，一
    手交貨，交易方法簡單，對象不多，無須使用任何販賣工具
    ，亦無記載帳冊之必要。此種交易方式，因交易時間短暫，
    未必有第三者知悉其情事，且茍非警方事先獲知情報，甚難
    於交易現場當場查獲。法院固不應僅憑購買者片面之指證，
    據以認定被告之非法販賣毒品之犯行，然購買者之指證在證
    據法則上既屬人證之一種，與被告之自白不得作為認定事實
    唯一證據之情形不同，如購買者之指證並無矛盾或瑕疵，亦
    未違背經驗法則與論理法則時，自不應僅因無法查得其他直
    接佐證，即對購買毒品者所為對販毒者不利之指證，全然捨
    棄不採（最高法院九十三年度台上字第五七四二號判決意旨
    參見）；另查證人之陳述有部分前後不符，或相互間有所歧
    異時，究竟何者為可採，法院仍得本其自由心證予以斟酌，
    非謂一有不符或矛盾，即應認其全部均為不可採信。
貳：有關於認定犯罪事實部分：
一、訊據被告丁○○對於上開犯罪事實均矢口否認之，並辯稱：
    伊沒有販賣任何毒品給甲○○、丙○○及乙○○三人，所查
    扣之第一級毒品海洛因十包係供自己施用所用，並非要供販
    賣所用，是乙○○打電話給伊的，伊也不認識丙○○，公訴
    人所指販賣時間，伊當時人因腳痛都在山上，伊都在朋友家
    ，伊不可能販賣毒品云云。本院查：（一）、證人甲○○於
    本院審理時到庭經施以交互詰問時明確結證稱：「（審判長
    問：你所講的買海洛因、安非他命是各買四、五次？）我去
    買的時候，有時候一起拿，有時只拿海洛因，有時只拿安非
    他命。」；「（審判長問：每次買多少錢？）二、三千元」
    ；「（審判長問：買的時間大概是何時？）九十四年七月初
    到九十四年八月十七日。」；「（審判長問：你跟被告買幾
    次海洛因？）買二次。」；「（審判長問：安非他命買幾次
    ？）是二次。」；「（審判長問：為何跟法官說買四、五次
    ，是何意？）是兩種合起來總共買了四次。」；「（審判長
    問：購買毒品的地點是在他住處的三樓，跟彰化縣田中鎮○○路紅龍釣蝦場？）是，在被告住處買二次，在彰化縣田中
    鎮○○路紅龍釣蝦場買二次，但是各自買什麼東西我忘記了
    。」；「（審判長問：你為何之前跟法官說兩種都買四、五
    次？）我的意思是總共買四次，最後一次買海洛因二千元，
    有一次買海洛因、安非他命各一千元，有一次買安非他命二
    千元，還有一次買海洛因二千元。」等語（詳見本院九十五
    年七月二十七日審判筆錄），再經核對卷附有關被告丁○○
    與證人甲○○之通聯紀錄及譯文內容（此通話內容亦經證人
    甲○○當庭表明確係伊與被告丁○○之對話無訛），足認證
    人甲○○於本院審理時所結證稱之內容均確實可信。（二）
    、證人乙○○於本院審理時到庭經施以交互詰問亦明確結證
    稱：「【審判長問：該次偵訊筆錄中曾說因為丁○○被收押
    了，所以我就在遊藝場隨便跟其他人買，是否實在（提示本
    案九十五年度易字第七七號卷宗所含九十四年度毒偵字第六
    二九二號中九十四年十二月十六日偵訊筆錄並告以要旨）】
    這些話是我說的。」；「（審判長問：到底有無跟被告買毒
    品？）有。」；「（審判長問：次數？）如同起訴書上所記
    載的。」；「（審判長問：一次買多少錢？）如同起訴書所
    述，及警偵訊中所載。」等詞（見同上審判筆錄），再經核
    對卷附有關被告丁○○與證人乙○○之通聯紀錄及譯文內容
    （此通話內容亦經證人乙○○當庭表明確係伊與被告丁○○
    之對話無訛），亦足認證人乙○○於本院審理時所結證稱之
    內容均確實可信。（三）、證人丙○○於本院審理時到庭經
    施以交互詰問雖結證稱：伊不認識被告丁○○，伊購買毒品
    的對象是綽號「老大」之人，但不是在庭被告云云。惟查有
    關被告丁○○曾以一千元之價格販賣第二級毒品甲基安非他
    命一次予丙○○之事實，業據證人丙○○於警、偵訊中指證
    明確（其中證人丙○○於檢察官訊問時係以證人身分結證）
    ，證人丙○○不僅就其與被告係用何電話門號聯絡供述綦詳
    （即證人丙○○證稱伊是以其所持用之000000000
    0號行動電話撥打丁○○之0000000000號行動電
    話），更於警、偵訊中指證被告丁○○之照片就是販賣甲基
    安非他命給伊之人無誤，又證人丙○○於警訊中更指明：【
    綽號「必也」男子我不知道他的本名，我知道他住在彰化縣
    田中鎮○○○○道他的住家，但我不知道他的住址，他年齡
    約四十至五十歲，他老婆在明禮國小旁賣檳榔，他本人長得
    有點胖胖的】等詞，嗣經本院當庭對質被告丁○○則供稱：
    伊太太在明禮國小旁賣檳榔已經賣了幾十年了，現在還有在
    賣等語，綜上益徵證人丙○○於警、偵訊時所為之供證為可
    信，其於本院審理時所為證言應均係屬迴護被告之詞，要無
    可採。（四）、再查我國查緝販賣毒品執法甚嚴，對於販賣
    海洛因及甲基安非他命者尤科以重度刑責，又販賣海洛因、
    甲基安非他命既均係違法行為，當非可公然為之，亦無公定
    價格，且容易分裝並增減份量，而每次買賣之價量，可能隨
    時依雙方關係深淺、資力、需求量及對行情之認知、來源是
    否充裕、查緝是否嚴謹、購買者被查獲時供述購買對象之可
    能風險之評估等情形，而異其標準，非可一概而論；販賣之
    利得，除被告坦承犯行或價量俱臻明確外，委難察得實情，
    販賣之人從價差或量差中牟利之方式雖異，其意圖營利之販
    賣行為則同一。是以因海洛因、甲基安非他命量微價高，販
    賣者率有暴利可圖，茍非意圖販賣營利，一般人焉有可能甘
    冒重度刑責而販賣海洛因及甲基安非他命，故衡情被告丁○○苟非有販賣營利之意圖，焉有可能甘冒重刑而為販賣海洛
    因及甲基安非他命之犯行，是以被告丁○○有營利之意圖甚
    明。此外，復有第一級毒品海洛因十包（驗餘合計淨重一八
    點二八公克、空包裝重三點七六公克，純度百分之一五點九
    六，純質淨重二點九二公克，見卷附法務部調查局九十五年
    一月二十六日調科壹字第一四００一二四七九號鑑定通知書
    ）、ＯＫＷＡＰ廠牌行動電話一支（門號為0000000
    000號）扣案足資佐證。綜上顯見被告上開所辯伊沒有販
    賣第一級毒品海洛因及販賣第二級毒品甲基安非他命等詞，
    應均係屬臨訟之砌詞，要無可採信，本件事證明確，被告犯
    行均洵堪認定。
二、查我國刑法於九十四年二月二日修正公布，九十五年七月一
    日施行（下稱新法；修正前刑法下稱舊法）後，依最高法院
    九十五年度第八次刑事庭會議決議之決議內容，有關新舊法
    之適用原則摘要如下：
  (一)新法第二條第一項之規定，係規範行為後法律變更所生新舊
    法律比較適用之準據法，於新法施行後，應適用新法第二條
    第一項之規定，為「從舊從輕」之比較。
  (二)基於罪刑法定原則及法律不溯及既往原則，行為之處罰，以
    行為時之法律有明文規定者為限，必行為時與行為後之法律
    均有處罰之規定，始有新法第二條第一項之適用。
  (三)比較時應就罪刑有關之共犯、未遂犯、想像競合犯、牽連犯
    、連續犯、結合犯，以及累犯加重、自首減輕暨其他法定加
    減原因（如身分加減）與加減例等一切情形，綜其全部罪刑
    之結果而為比較。
  (四)從刑附屬於主刑，除法律有特別規定者外，依主刑所適用之
    法律。
  (五)新法第三十三條第五款規定罰金刑為新臺幣一千元以上，以
    百元計算之，新法施行後，應依新法第二條第一項之規定，
    適用最有利於行為人之法律。
三、按刑法上所謂販賣行為，不以販入後復行賣出為必要，只要
    以營利為目的，而有販入或賣出二者其一之行為，即足構成
    ，雖未及賣出，仍屬販賣既遂，其後復分次賣出，與先前之
    販入行為，均為販賣犯行而構成連續犯（參照最高法院八十
    八年度台上字第二八二八號判決意旨）。次按刑事上販賣罪
    之完成，與民事上買賣契約之成立，二者之概念尚有不同，
    刑事上之販賣行為，則須以營利為目的，將標的物販入或賣
    出，有一於此，其犯罪行為始為完成，苟行為人尚未將標的
    物販入或賣出，即難謂其販賣行為已屬完成（參照最高法院
    八十八年度台上字第三七六０號判決意旨）。復按販賣毒品
    之所謂販賣行為，係行為人基於營利之目的，而販入或賣出
    毒品而言。販賣毒品者，其主觀上須有營利之意圖，且客觀
    上有販賣之行為，即足構成，至於實際上是否已經獲利，則
    非所問。即於有償讓與他人之初，係基於營利之意思，並著
    手實施，而因故無法高於購入之原價出售，最後不得不以原
    價或低於原價讓與他人時，仍屬販賣行為。必也始終無營利
    之意思，縱以原價或低於原價有償讓與他人，方難謂為販賣
    行為，而僅得以轉讓罪論處（最高法院九十三年度台上字第
    一六五一號刑事判決意旨參見）。故核被告丁○○所為，係
    犯毒品危害防制條例第四條第一項之販賣第一級毒品既遂罪
    、第四條第二項之販賣第二級毒品既遂罪。被告販賣第一級
    毒品、販賣第二級毒品前持有第一級毒品、第二級毒品之低
    度行為，應各為販賣第一、二級毒品之高度行為所吸收，均
    不另論罪。又本件被告行為後，刑法關於連續犯、想像競合
    犯及主刑罰金刑等規定均有修正，依前揭最高法院九十五年
    度第八次刑事庭會議決議內容，應綜其全部罪刑之結果而為
    比較後，始得判斷應適用新法或舊法，經本院為如附表肆所
    示之比較後，認本件依刑法第二條第一項前段，就以下連續
    犯、想像競合犯及主刑罰金刑等適用，應依舊法。次查被告
    先後三次販賣第一級毒品、五次販賣第二級毒品之犯行，均
    時間緊接，各犯同一罪名之罪，顯係各基於概括犯意反覆為
    之，均應依修正前連續犯之規定，各論以販賣第一級毒品既
    遂一罪及販賣第二級毒品既遂一罪，並均依法加重其刑（其
    中因販賣第一級毒品罪之法定本刑為死刑、無期徒刑，被告
    此部分依法不得再予加重，僅就罰金刑部分加重；另販賣第
    二級毒品罪之法定本刑無期徒刑部分，依法亦不得再予加重
    ，僅就有期徒刑及罰金刑部分加重）。又查被告以一行為觸
    犯販賣第一級毒品既遂罪及販賣第二級毒品既遂罪，為想像
    競合犯，依修正前刑法第五十五條之規定應從較重之連續販
    賣第一級毒品既遂罪處斷。爰審酌被告平日素行不良、犯罪
    之動機、目的均僅為圖得一己之厚利、販賣第一、二級毒品
    期間之長短、次數，販賣毒品係增進流通毒品之管道對社會
    治安、經濟所生危害之程度甚巨及被告犯罪後對販賣第一、
    二級毒品部分猶設詞狡辯全無悔意等一切情狀，量處如主文
    所示之刑【按販賣第一級毒品之罪法定刑既經我國立法機關
    衡量立法當時之刑事政策及社會需要通過立法，並規定「販
    賣第一級毒品者，處死刑或無期徒刑－－－。」，而刑法第
    五十九條之酌量減輕其刑，必須犯罪有特殊之原因，在客觀
    上足以引起一般之同情，認為即予宣告法定最低度刑期仍嫌
    過重者始有其適用。本件被告有多次施用毒品前科，素行不
    良，所販賣之海洛因及甲基安非他命足以導致施用者產生精
    神障礙、性格異常之身心，戕害國人身體健康，且有危害社
    會安全之虞，惡性非輕等情形，且本件被告確有連續販賣海
    洛因及甲基安非他命予他人之事實，在客觀上實無何可憫恕
    之處，本件縱被告販賣第一級毒品所販毒之次數不多，所得
    金額亦非巨，非屬一般之大毒梟，然本院認仍無從引用刑法
    第五十九條為酌予減輕其刑之論據（最高法院九十二年度台
    上字第三０二０刑事判決意旨參見）】，並依刑法第三十七
    條第一項之規定對被告宣告褫奪公權終身，以示懲儆。
四、扣案之如附表壹編號一所示之第一級毒品海洛因十包，均為
    查獲之供販賣所用之毒品，均應依毒品危害防制條例第十八
    條第一項前段之規定宣告沒收銷燬之；另扣案如附表貳編號
    一所示之供前開附表壹編號一、第一級毒品海洛因包裝用之
    外包裝袋十只，依前揭法務部調查局之鑑定報告記載（空包
    裝重三點七六公克），足認前開供第一級毒品海洛因包裝用
    之外包裝袋十只，係可與包裝內之毒品分離，而外包裝袋主
    要作用在於包裹毒品，防其裸露、潮濕，便於被告攜帶販賣
    毒品，且屬被告所有，業據被告供承在卷，爰依毒品危害防
    制條第十九條第一項前段宣告沒收之；又扣案如附表貳編號
    二所示之物，亦係被告所有供聯絡販賣第二級毒品甲基安非
    他命所用之物，爰亦依毒品危害防制條第十九條第一項前段
    宣告沒收之；另按毒品危害防制條例第十九條第一項規定，
    犯販賣毒品罪者，其犯罪所得之財物均沒收之，係採義務沒
    收主義。故販賣毒品所得之對價，不問其中成本若干，利潤
    多少，均應全部諭知沒收，貫徹政府查禁煙毒之決心，以符
    立法本旨（最高法院九十一年度台上字第二四一九號判決意
    旨參照）。茲被告販賣第一、二級毒品所得之對價，為如附
    表所示之一萬二千五百元，雖未扣案，仍應依上開說明及
    毒品危害防制條例第十九條第一項之規定予以宣告沒收之，
    如全部或一部不能沒收時，則以被告之財產抵償之。至扣案
    之塑膠鏟管二支、塑膠空夾鏈袋二個，經詢之被告否認屬其
    所有，此外，復查無其他積極證據足以證明係被告所有之物
    ，又非屬違禁物，核與沒收之要件不符，爰均不予宣告沒收
    之。又扣案之四方型紙盒一個及ＺＴＥ廠牌行動電話一支（
    門號為0000000000號），雖均係被告所有之物，
    然亦查無其他積極證據足以證明係與被告本件販賣第一級毒
    品海洛因、販賣第二級毒品甲基安非他命之犯罪行為有關，
    又非屬違禁物，核與沒收之要件不符，爰亦均不予宣告沒收
    之。至供作為販毒聯絡工具之行動電話一支（門號為000
    0000000號，未扣案，手機所有人不詳、ＳＩＭ卡門
    號申請人亦非被告，雖係供販賣毒品犯罪所用之物。惟按依
    毒品危害防制條例第十九條第一項規定宣告沒收，因該條項
    並無如同條例第十八條第一項所定（不問屬於犯人所有與否
    ，沒收之）之明文，故應屬相對沒收主義之立法，其應沒收
    之物，應以屬被告所有者為限（最高法院九十三年度台上字
    第四六二號判決參照），準此，上開未扣案之行動電話一支
    【另該具行動電話內之ＳＩＭ晶片卡（按依國內電信公司一
    般定型化契約之約定，該晶片卡之所有權乃係屬電信公司所
    有，申請人僅因承租門號而取得晶片卡使用權）】，因被告
    否認犯罪，復查無其他積極證據足以證明被告業已取得該行
    動電話機身之所有權，自毋庸依同條例第十九條第一項規定
    宣告沒收之，併此敘明。
據上論斷，應依刑事訴訟法第二百九十九條第一項前段，毒品危
害防制條例第四條第一項、第二項、第十八條第一項前段、第十
九條第一項，刑法第十一條、第二條第一項前段、修正前第五十
六條、第五十五條、刑法第三十七條第一項，判決如主文。
本案經檢察官洪英丰到庭執行職務。
中    華    民    國  九十五  年    八    月    十    日
                  刑事第二庭  審判長法  官  許旭聖
                                    法  官  簡婉倫
                                    法  官  黃玉齡
以上正本證明與原本無異。
如不服本判決，應於判決送達後十日內，向本院提出上訴狀（須
附繕本），上訴於臺灣高等法院臺中分院。
中    華    民    國  九十五  年    八    月    十    日
                                    書記官  黃幼華
附錄本案論罪科刑法條：
毒品危害防制條例第四條：
製造、運輸、販賣第一級毒品者，處死刑或無期徒刑；處無期徒
刑者，得併科新臺幣一千萬元以下罰金。
製造、運輸、販賣第二級毒品者，處無期徒刑或七年以上有期徒
刑，得併科新臺幣七百萬元以下罰金。
製造、運輸、販賣第三級毒品者，處五年以上有期徒刑，得併科
新臺幣五百萬元以下罰金。
製造、運輸、販賣第四級毒品者，處三年以上十年以下有期徒刑
，得併科新臺幣三百萬元以下罰金。
製造、運輸、販賣專供製造或施用毒品之器具者，處一年以上七
年以下有期徒刑，得併科新臺幣一百萬元以下罰金。
前五項之未遂犯罰之。
附    表    壹：
編號：
一、第一級毒品海洛因十包（驗餘合計淨重一八點二八公克，純
    度百分之一五點九六，純質淨重二點九二公克）。
附    表   貳：
編號：
一、扣案之供前開附表壹編號一、第一級毒品海洛因包裝用之外
    包裝袋十只（空包裝重三點七六公克部分）。
二、扣案之行動電話一具【指ＯＫＷＡＰ廠牌行動電話，但不含
    原該具行動電話內之ＳＩＭ晶片卡（按依國內電信公司一般
    定型化契約之約定，該晶片卡之所有權乃係屬電信公司所有
    ，申請人僅因承租門號而取得晶片卡使用權）】
附    表   ：
編號：
一、販賣第一級毒品海洛因所得為新臺幣五千元；販賣第二級毒
    品甲基安非他命所得為新臺幣七千五百元，合計為新臺幣一
    萬二千五百元。
附    表    肆：
┌──┬─────┬─────────────────────────┐
│編號│修正事項  │  以各別修正事項討論新、舊法之比較適用            │
├──┼─────┼─────────────────────────┤
│ 一 │連續犯部分│被告行為後，刑法第五十六條連續犯之規定，業經刪除，│
│    │          │而本件被告全部行為均在舊法時期，雖裁判在新法時，惟│
│    │          │修正前刑法第五十六條有關連續犯之規定，係將反覆實施│
│    │          │之同類複數犯罪行為論以一罪，並得加重其刑至二分之一│
│    │          │。而修正後已刪除連續犯之規定，在實務上將視各種具體│
│    │          │犯罪類型，對於反覆實施之同類複數犯罪行為，或評價為│
│    │          │一罪，或評價為併罰之數罪（參照該條修法理由）。若評│
│    │          │價為數罪而分別科處，顯對被告更為不利，依刑法第二條│
│    │          │第一項前段之規定，自應適用修正前刑法第五十六條之規│
│    │          │定較有利於被告。                                  │
├──┼─────┼─────────────────────────┤
│ 二 │主刑罰金刑│刑法第三十三條第五款有關罰金刑部分，在新法部分係規│
│    │部分      │定為罰金：新臺幣一千元以上，以百元計算之。而舊法時│
│    │          │則係規定為罰金：一元以上。經比較修法前後之規定，應│
│    │          │認修正前刑法第三十三條第五款之規定，對行為人有利。│
├──┼─────┼─────────────────────────┤
│ 三 │想像競合犯│被告行為後，刑法第五十五條想像競合犯之規定，並未刪│
│    │部分      │除，而本件被告全部行為均在舊法時期，雖裁判在新法施│
│    │          │行後，惟如適用舊法對被告亦不生任何影響，依刑法第二│
│    │          │條第一項前段之規定，應適用舊法之規定。            │
├──┴─────┴─────────────────────────┤
│總結：本案經綜合前開結果，認仍應適用舊法之規定。                    │
└──────────────────────────────────┘


司法院資訊處製作；財團法人民間司法改革基金會備份。
